【裁判字號】    98,聲,530
【裁判日期】    980527
【裁判案由】    返還提存物
【裁判全文】
臺灣桃園地方法院民事裁定               98年度聲字第530號
聲  請  人  新加坡商星展銀行股份有限公司
                      樓之1
法定代理人  乙○○
相  對  人  比利小雞股份有限公司
兼上一人
法定代理人  丙○○
相  對  人  甲○○
                      號
上列當事人間聲請返還提存物事件，本院裁定如下：
    主  文
本院九十六年度存字第三七九九號提存事件，聲請人所提存之提
存物八十六年度中央政府重大交通建設公債乙類第三期債券，面
額新台幣陸拾萬元壹張（號碼：Ａ八六四０三），准予返還。
    理  由
一、按訴訟終結後，供擔保人證明已定20日以上之期間，催告受
    擔保利益人行使權利而未行使，或法院依供擔保人之聲請，
    通知受擔保利益人於一定期間內行使權利並向法院為行使權
    利之證明而未證明者，法院應依供擔保人之聲請，以裁定命
    返還其提存物，民事訴訟法第104 條第1 項第3 款定有明文
    。又該條之規定，於其他依法令供訴訟上之擔保者，準用之
    ，同法第106 條亦定有明文。而此所謂訴訟終結，固應從廣
    義解釋，包括撤銷假扣押或假處分裁定及執行程序終結在內
    ，惟強制執行法第132 條已於民國85年10月9 日修正增列第
    3 項規定債權人收受假扣押或假處分裁定後已逾30日者不得
    聲請執行。故假扣押或假處分之供擔保人，於法院撤銷假扣
    押或假處分之執行後，如該假扣押或假處分裁定已逾上開30
    日期間而不得聲請執行時，自不因供擔保人未聲請撤銷假扣
    押或假處分裁定，而影響其依民事訴訟法第106 條準用同法
    第104 條第1 項第3 款規定行使定期催告及返還擔保物之權
    利（最高法院88年度台抗字第682 號裁判意旨參照），合先
    敘明。
二、本件聲請意旨略以：聲請人依銀行法第58條、金融機構合併
    法第5 條、第18條規定，向主管機關申請許可於97年5 月24
    日起概括承受寶華商業銀行股份有限公司之資產、負債及營
    業，並經行政院金融監督管理委員會以金管銀(五)字第097001
    60370 號函同意，合先敘明。聲請人前遵本院96年度裁全字
    第4453號假扣押裁定，以本院96年度存字第3799號提存事件
    提存如主文所示之86年度中央政府重大交通建設公債乙類第
    3 期債票乙張，為相對人供擔保後，以本院96年度執全字第
    2895號實施假扣押執行。茲因供擔保人即聲請人撤回假扣押
    執行之聲請，訴訟程序已告終結，並聲請本院發函催告相對
    人於21日內行使權利，惟期限已屆而未見相對人行使，爰依
    法聲請裁定返還上開擔保金等語，並提出行政院金融監督管
    理委員會上開函、本院96年度裁全字第4453號假扣押裁定、
    96年度存字第3799號提存書、98年1 月21日桃院永民純97年
    度聲字第1792號催告相對人行使權利函撤回執行聲請狀、各
    1 件（均影本）為證。
三、聲請人上開所主張對相對人供擔保後為假扣押，嗣該假扣押
    執行經聲請人撤回，本件假扣押之執行程序已告終結等事實
    ，經本院審核上開證物，並依職權調閱本院96年度裁全字第
    4453號假扣押卷宗、96年度存字第3799號擔保提存卷宗、96
    年度執全字第2895號執行卷宗查核無訛，堪信屬實，本件應
    認已符合上述「訴訟終結」之要件。又聲請人向本院聲請以
    97年度聲字第1792號通知行使權利事件發函限期催告相對人
    就聲請人前開假扣押之執行所受之損害行使權利，該通知函
    最晚已於98年2 月15日合法送達於相對人全體，亦經本院調
    卷查明屬實。惟相對人迄未對聲請人行使權利，有本院民事
    紀錄科查詢表2 紙及台北地方法院98年5 月15日北院隆文人
    字第0980003147號函附卷可稽。又雖聲請人未聲請撤銷本件
    假扣押裁定，惟聲請人於96年7 月2 日收受該假扣押裁定，
    至今已逾30日以上，揆諸首揭強制執行法第132 條第3 項之
    規定，其無從再本於前開假處分裁定為假處分執行之可能，
    相對人若有損害業已告確定，將來已無繼續受損之虞。從而
    ，聲請人聲請返還擔保金，核無不合，應予准許，爰裁定如
    主文所示。
四、依民事訴訟法第104 條第1 項第3 款、第106 條，裁定如主
    文。
中    華    民    國    98    年    5     月    27    日
                  民事第一庭    法  官  范明達
以上正本係照原本作成
如不服本裁定應於送達後10日內向本院提出抗告狀，並繳納抗告
費新臺幣1,000元
中    華    民    國    98    年    5     月    27    日
                                書記官  張豐松


司法院資訊處製作；財團法人民間司法改革基金會備份。
